【裁判字號】    97,台上,5915
【裁判日期】    971120
【裁判案由】    違反毒品危害防制條例等罪
【裁判全文】
最高法院刑事判決            九十七年度台上字第五九一五號
上  訴  人  台灣高等法院花蓮分院檢察署檢察官
被      告  甲○○
上列上訴人因被告違反毒品危害防制條例等罪案件，不服台灣高
等法院花蓮分院中華民國九十七年八月十四日第二審判決（九十
七年度上訴字第八五號，起訴案號：台灣花蓮地方法院檢察署九
十六年度偵字第二八五號），提起上訴，本院判決如下：
    主  文
原判決關於販賣第一級毒品部分撤銷，發回台灣高等法院花蓮分
院。
其他上訴駁回。
    理  由
一、撤銷發回部分（即販賣第一級毒品部分）：
本件原判決關於販賣第一級毒品部分以公訴意旨略稱：被告甲○
○基於販賣第一級毒品海洛因之犯意，於民國九十五年九月三
十日中午一時許，在花蓮縣花蓮市○○路一九九大賣場旁，販售
海洛因予張美男，得款新台幣（下同）八百元；於同年十月三
日凌晨，在同縣市○○路來來超商前，販售海洛因予張美男，得
款一千元，因認被告涉犯毒品危害防制條例第四條第一項之販賣
第一級毒品二罪罪嫌。經原審審理結果，認不能證明被告有各該
部分之犯罪，因而撤銷第一審關於各該部分之科刑判決，改判諭
知被告被訴販賣第一級毒品部分無罪；固非無見。
惟查：（一）原判決理由欄初謂證人張美男於警詢及偵查中證稱
：伊向被告購買海洛因二次，第一次付八百元，尚欠二百元，第
二次一千元尚未給付，被告先將海洛因給伊等語，有監聽譯文在
卷且互核相符，是證人張美男之上開證述應堪採信等情（見原判
決理由欄肆之二(一)）。復謂「按照張美男所述，一共向被告拿了
價值二千元的海洛因，張美男卻只付了八百元，則張美男所稱是
向被告購買海洛因，實有可疑」等情（見原判決理由欄肆之二(二)
）。對於張美男於警詢及偵查中之供述，是否足採為不利於被告
之證據？理由欄前後說明顯有矛盾。（二）原判決理由欄肆之二
(三)記載：「證人張美男於原審（指第一審）審理時證稱：九十五
年十月三日沒有拿一千元給被告，算是被告請伊施用的；九十五
年九月三十日那次是一名小弟拿海洛因給伊，計程車錢二百元是
小弟付的，錢也交給那名小弟，被告當時不在場云云，與被告所
辯情節相符」等情。然查被告於原審係辯稱：其並未販賣海洛因
給張美男，只是幫忙張美男調海洛因，第一次因張美男搭計程車
前來，支付計程車費用二百元，僅剩八百元，其還幫忙湊足而購
買一千元之海洛因，第二次張美男說要以手機典當，其還幫忙墊
付購買海洛因之款項一千元等詞（見原審卷第一０四頁）。被告
既未稱第一次其不在場及有所謂「小弟」之人，尤未稱第二次係
其請張美男施用海洛因。原判決謂張美男於第一審之證詞與被告
所辯情節相符，而為有利被告之認定，核與卷內資料有所齟齬，
難認妥適。（三）原判決理由欄肆之二(四)雖記載：「從交易的過
程中，張美男是與被告一同搭乘計程車去購買海洛因，更足以認
定被告不是販賣海洛因，也不是為己持有海洛因之後，再將海洛
因轉交給張美男」等情。然查，依卷內資料，無論被告或張美男
，從未提及「張美男是與被告一同搭乘計程車去購買海洛因」；
另參諸卷附監聽譯文之記載：「（95/09/30 12：54：25）官（
指被告，下同）：你要怎麼來？張（指張美男，下同）：我騎摩
托車啊。官：那你到一九九，打給我，快要到的時候打給我。張
：好。（95/09/30 13：34：25 ）張：你可以來富強路這邊嗎？
我車子在這邊壞掉了，都發不動了。官：坐計程車啦！…幫你付
錢啦！」（見警局卷第二四三至二四四頁）、「（ 95/10/03 02
：17：05）官：我在中山路這邊。張：中山路哪裡？官：『來來
』這邊啊。…就是中山路跟中原路口十字路口這邊有個超商。張
：我如果往三十米路的話，要怎麼走？官：你就走中原路…一直
直直走，到中正路啊，就是國光這一條，中正路啊…你到十字路
口，你就會看到有一個『來來超商』在賣烤鴨的旁邊。張：好，
我到那邊打電話給你」（見警局卷第二五三頁）等情。被告並無
與張美男共同搭乘計程車去購買海洛因之情形。原判決並未說明
究竟依憑何項證據，率為上開有利於被告之論斷，不惟理由有欠
完備，亦與卷內證據資料不符。檢察官上訴意旨指摘原判決關於
販賣第一級毒品部分不當，非無理由，應認原判決該部分有撤銷
發回更審之原因。
二、駁回部分（即販賣第二級毒品部分）：
第三審上訴書狀應敘述上訴之理由，其未敘述者，得於提起上訴
後十日內補提理由書於原審法院；逾上揭期間而於第三審法院未
判決前，仍未提出上訴理由書狀者，第三審法院應以判決駁回之
。此觀刑事訴訟法第三百八十二條第一項前段、第三百九十五條
後段規定甚明。又上訴未聲明為一部者，視為全部上訴，同法第
三百四十八條第一項亦有明定。查上訴人不服原判決，於九十七
年九月一日提起第三審上訴，其上訴狀並未聲明僅對原判決關於
販賣第一級毒品部分提起上訴，應視為對販賣第二級毒品（共五
罪）部分亦提起上訴。惟上訴人關於販賣第二級毒品部分提起第
三審上訴，並未敘述理由，迄本院判決前，仍未依上揭刑事訴訟
法規定提出上訴理由書狀，其對於原判決關於販賣第二級毒品部
分之上訴為不合法，應予駁回。
據上論結，應依刑事訴訟法第三百九十五條後段、第三百九十七
條、第四百零一條，判決如主文。
中    華    民    國  九十七  年   十一   月   二十   日
                      最高法院刑事第八庭
                          審判長法官  林  永  茂
                                法官  吳  昆  仁
                                法官  蘇  振  堂
                                法官  蕭  仰  歸
                                法官  林  立  華
      本件正本證明與原本無異
                                      書  記  官
中    華    民    國  九十七  年   十一   月  二十四  日
                                                      V


司法院資訊處製作；財團法人民間司法改革基金會備份。
